臺灣高雄地方法院民事裁定
108年度消債更字第45號
聲  請  人  蔡秉勳  
0000000000000000

0000000000000000

上列當事人因消費者債務清理事件聲請更生，本院裁定如下：
    主  文
聲請人蔡秉勳自中華民國一百零八年六月三日下午四時起開始更
生程序。
命司法事務官進行本件更生程序。
    理  由
一、聲請意旨略以：伊無力清償債務，曾向本院聲請前置調解但
    不成立，爰聲請准予更生等語。
二、按債務人不能清償債務或有不能清償之虞者，得依本條例所
    定更生或清算程序，清理其債務。債務人無擔保或無優先權
    之債務總額未逾新臺幣（下同）1,200 萬元者，於法院裁定
    開始清算程序或宣告破產前，得向法院聲請更生。法院開始
    更生程序之裁定，應載明其年、月、日、時，並即時發生效
    力。法院裁定開始更生或清算程序後，得命司法事務官進行
    更生或清算程序，必要時得選任律師、會計師或其他適當之
    自然人或法人一人為監督人或管理人。消費者債務清理條例
    （下稱本條例）第3 條、第42條第1 項、第45條第1 項及第
    16條第1 項分別定有明文。
三、經查：
㈠、聲請人於民國105年度及107年度申報所得分別為新臺幣（下
    同）639,582元、702,827元、560,114元，平均每月所得各
    為53,266元、58,569元、46,676元（本件元以下均採四捨五
    入計算），名下無財產，有新光人壽保單解約金150,195元
    ，另聲請人原有認購中鋼公司之股票，並存放於兆豐銀行受
    託信託財產專戶，惟為償還債務，業於107年1月11日、8月3
    日售出；又聲請人於105年12月至106年10月係於中鋼鋁業股
    份有限公司任職，自106年11月起於中華電信台灣南區電信
    分公司高雄營運處（下稱中華電信）任職，107年扣除勞健
    保等費用後，實際領取之薪資共計476,184元，績效獎金、
    三節獎金共計59,262元，107年平均每月收入約44,621元，1
    08年1至2月收入各為36,657元、33,255元，績效獎金、春節
    獎金、企業獎金則共計140,893元，108年平均每月收入約46
    ,697元【計算式：（36,657＋33,255）÷2＋140,893÷12＝46,69
    7】，現未領取任何補助；另聲請人所有土地銀行000000000
    000號帳戶迄至106年2月18日原有日幣70萬元，因聲請人弟
    弟須用現金，聲請人乃售出予弟週轉，至土地銀行00000000
    0000號帳戶自106年1月起迄今各筆存款，均係聲請人所售出
    之外幣轉成台幣存至該帳戶，而聲請人所有台灣銀行五甲分
    行帳戶中，由弟擔任實際負責人之鳳儀起重工程有限公司（
    下稱鳳儀公司）存入之款項，係鳳儀公司之提款卡無法提款
    ，該公司所需資金均經過該帳戶等情，有財政部高雄國稅局
    105年至106年綜合所得稅各類所得資料清單及財產歸屬資料
    清單（本案卷第14至16頁）、107年稅務電子閘門財產所得
    調件明細表（本案卷第197頁）、財產及收入狀況說明書（
    本案卷第10至11頁）、債權人清冊（本案卷第6至9頁）、戶
    籍謄本（本案卷第13頁）、勞工保險被保險人投保資料表（
    本案卷第17頁）、個人商業保險查詢結果表（本案卷第163
    至164頁）、財團法人金融聯合徵信中心前置協商專用債權
    人清冊（本案卷第18至20頁）、信用報告（本案卷第21至24
    頁）、高雄市政府社會局函（本案卷第64頁）、高雄市政府
    都市發展局函（本案卷第40頁）、臺灣集中保管結算所股份
    有限公司函（本案卷第65至69頁）、中華電信函（本案卷第
    42至63頁）、在職證明暨薪給清單（本案卷第74至88頁）、
    存簿（本案卷第100至141頁）、新光人壽保險股份有限公司
    陳報狀（本案卷第38至39頁）等附卷可證。則在別無其他資
    料可認聲請人有其他收入之情形下，以其108年每月平均收
    入46,697元核算現在償債能力之基礎，堪認妥適。
㈡、關於聲請人個人日常必要支出部分，聲請人主張與父母、弟
    、叔一同租屋居住，每月租金23,000元，聲請人負擔6,000
    元，並提出租賃契約書（本案卷第96至98頁）、存款人收執
    聯（本案卷第159頁）在卷可稽。按債務人必要生活費用，
    以最近一年衛生福利部或直轄市政府所公告當地區每人每月
    最低生活費一點二倍定之，本條例第64條之2第1項定有明文
    。本院參酌衛福部社會司所公告108年度高雄市最低生活費
    為13,099元，則聲請人每月最低生活所必需除有特殊情形並
    有證據證明者外，自宜以此之1.2倍即15,719元為度，始得
    認係必要支出。又上開最低生活費用之標準，係照當地最近
    1年平均每人消費支出60％，依其基準之家庭收支調查報告調
    查表格式所示有關經常性支出之調查項目，其原即包括利息
    支出、食品、衣著、「房租」及水費、電費、醫療保健、交
    通、娛樂、教育等基本生活需求。本院認在聲請人未能立證
    證明其有其他特殊需求之情形下，其個人必要生活費用即應
    以此為限度。
㈢、關於聲請人扶養支出部分，聲請人主張扶養母親李美鳳，每
    月支出6,000元。經查李美鳳係49年生，現為家管，於105年
    至107年度申報所得各為4,365元（性質為股利、租賃所得）
    、220,110元（性質為薪資所得）、100元（性質為股利所得
    ），名下無財產，於三信合作社有5,000元投資，前於106年
    5月22日鳳儀公司設立時擔任負責人，於107年9月7日改由聲
    請人父親擔任負責人，聲請人稱鳳儀公司係其弟為省車行靠
    行費及支出，與親戚共同成立，伊始雖由李美鳳擔任負責人
    ，惟母親實際上未領薪資，亦未參與運作，又李美鳳於106
    年5月31日至107年9月19日於鳳儀公司投保勞、健保，107年
    9月20日起則於船舶修護職業工會投保，現未領取任何補助
    、給付等情，此有戶籍謄本（本案卷第13頁）、綜合所得稅
    各類所得資料清單及財產歸屬清單（本案卷第92至94頁）、
    107年稅務電子閘門財產所得調件明細表（本案卷第198頁）
    、高雄市政府函（本案卷第175至180頁）、衛生福利部中央
    健康保險署函（本案卷第201頁）、勞工保險被保險人投保
    資料表（本案卷第73頁）、勞動部勞工保險局函（本案卷第
    41頁）、存簿（本案卷第155至157頁）附卷可考，客觀上堪
    認有受扶養之必要。至於扶養費用數額部分，按受扶養者之
    必要生活費用，準用第一項規定計算基準數額，並依債務人
    依法應負擔扶養義務之比例認定之，本條例第64條之2第2項
    亦有明定。準此，聲請人所應負擔其母親每月之扶養費，自
    宜以此為度，始得認係必要支出，是在無其他更為詳實之資
    料可供佐證之情形下，本院認即應以108年度高雄市每人每
    月最低生活費必需15,719元為標準，與其餘2名扶養義務人
    即聲請人父親、弟弟共同負擔扶養費。故綜上，聲請人母親
    每月之扶養費即應以5,240元為度（計算式：15,719÷3＝5,24
    0）。
㈣、承上，聲請人目前每月平均收入46,697元，扣除個人必要支
    出15,719元、母親扶養費5,240元後，剩餘25,738元，而聲
    請人目前負債總額為4,630,330元（本院107年度司消債調字
    第622號卷第35至41頁、第45至46頁，包括：土地銀行、台
    北富邦銀行、兆豐銀行、元大銀行、玉山銀行、台新銀行、
    安泰銀行、台灣銀行、合迪股份有限公司），扣除新光人壽
    保單解約金150,195元後，以每月所餘逐年清償，至少須約1
    5年【計算式：（4,630,330－150,195）÷25,738÷12≒15】始
    能清償完畢，應認其已不能清償債務。此外，聲請人無擔保
    或無優先權之債務總額未逾1,200萬元，且無本條例第6條第
    3項、第8條或第46條各款所定駁回更生聲請之事由存在。則
    聲請人聲請更生為有理由，應予准許，爰命司法事務官進行
    本件更生程序。
四、依本條例第11條第1 項、第45條第1 項、第16條第1 項，裁
    定如主文。
中　　華　　民　　國　 108　　年　　6 　　月　　3 　　日
              　　民事庭　　法　官　沈建興
以上正本係照原本作成。
本裁定不得抗告。
中　　華　　民　　國　 108　　年　　6 　　月　　3 　　日
  　                        書記官　胡美儀